臺灣花蓮地方法院刑事判決　　　　　　　96年度訴緝字第17號
公　訴　人　臺灣花蓮地方法院檢察署檢察官
被　　　告　甲○○　39歲民.
上列被告因違反臺灣地區與大陸地區人民關係條例等案件，經檢
察官提起公訴（94年度偵字第4318號），本院判決如下：
    主  文
甲○○連續行使明知為不實之事項，而使公務員登載於職務上所
掌之公文書，足以生損害於他人，處有期徒刑捌月，減為有期徒
刑肆月，如易科罰金，以銀元參佰元即新臺幣玖佰元折算壹日。
    事  實
一、緣陳明進（已死亡，業已審結）與姓名、年籍均不詳之2 名
    成年女子基於使大陸地區人民非法進入臺灣地區之共同犯意
    聯絡，由該成年女子提供新臺幣3 萬餘元之報酬與陳明進，
    約定由陳明進前往大陸地區，與大陸地區人民甲○○辦理假
    結婚，使甲○○得以配偶來臺探親名義非法進入臺灣地區。
    嗣於民國92年8 月中旬某日，陳明進乃前往大陸地區，與甲
    ○○均明知彼此間並無結婚之合意，仍於92年9月2日，在大
    陸地區福建省卲武市公證處辦理公證結婚登記而取得該公證
    處核發之結婚證明書及公證書，陳明進於辦妥上開手續返回
    臺灣地區後，乃將該證明書及公證書送交財團法人海峽交流
    基金會（以下簡稱海基會）辦理認證，甲○○、陳明進及上
    開姓名及年籍均不詳之成年女子共同基於使公務員登載不實
    事項於職務上所掌公文書及行使該文書之概括犯意聯絡，由
    陳明進返台後與前述之女子先於95年10月9 日持上開結婚證
    明書、公證書、海基會出具之認證文件前往花蓮縣秀林鄉戶
    政事務所辦理與甲○○之結婚登記申請事宜，使該管戶政事
    務所不知情之公務員憑以輸入電腦，而登載上開虛偽不實之
    結婚、配偶資料於其職務上所掌管之戶籍電子資訊檔案紀錄
    內，並核發載有上開不實事項之戶籍謄本與陳明進，足以生
    損害於戶政機關對戶籍管理之正確性；嗣後陳明進又前往花
    蓮縣警察局新城分局加灣派出所，以甲○○配偶之身分自任
    其進入臺灣地區保證責任之保證人，填載「大陸地區人民進
    入臺灣地區保證書」（下簡稱保證書），使該派出所員警在
    該保證書之對保或證明機關（構）簽註意見欄之公文書上登
    載經詢保證人稱渠與被保證人係夫妻關係，願意完全負起保
    證人責任之不實內容，並蓋印職名章及派出所圓戳章以示對
    保證明，足生損害於警察機關就上開對保程序之確實性。最
    後陳明進即持上開大陸公證之結婚證明書、公證書、海基會
    出具之認證書、登載不實事項之戶籍謄本等文件，交付與內
    政部警政署入出境管理局之承辦公務員審核，使內政部警政
    署入出境管理局製發中華民國臺灣地區旅行證而許可甲○○
    進入臺灣地區，甲○○乃於93年2月8日非法進入臺灣地區，
    嗣為警方循線查獲。
二、案經花蓮縣警察局新城分局報請臺灣花蓮地方法院檢察署檢
    察官偵查起訴。
    理  由
壹、證據能力有無之認定
　　按被告以外之人於審判外之言詞或書面陳述，除法律有規定
    者外，不得作為證據；次按被告以外之人於審判外之陳述，
    雖不符前4 條之規定，而經當事人於審判程序同意作為證據
    ，法院審酌該言詞陳述或書面陳述作成時之情況，認為適當
    者，亦得為證據；當事人、代理人或辯護人於法院調查證據
    時，知有第159條第1項不得為證據之情形，而未於言詞辯論
    終結前聲明異議者，視為有前項之同意，刑事訴訟法第 159
    條第1項、第159條之5第1項、第2 項分別定有明文。查共同
    被告陳明進於警詢中之供述，核其性質均屬被告以外之人於
    審判外之言詞陳述，原則均不得為證據。惟被告對上開證據
    均未於言詞辯論終結前聲明異議，且經本院審酌該言詞陳述
    作成時之情況，並無不適當之情形，揆諸前揭說明，上開證
    據均具證據能力，合先敘明。
貳、認定犯罪事實所憑之證據及理由：
一、訊據被告甲○○固然坦承於上開時間在大陸地區與陳明進結
    婚，並由陳明進持結婚證明書至秀林鄉公所辦理結婚登記，
    嗣後進入臺灣地區之事實，然矢口否認有使公務員登載不實
    及行使偽造文書之犯行，辯稱：伊與陳明進並非假結婚，因
    結婚後才知生活環境與他之前講的不一樣，伊才離開陳明進
    云云。然查：
（一）共同被告陳明進於警詢中供稱：伊與甲○○係經由2 名女
      子安排至大陸而介紹認識的，主要目的是要與甲○○辦理
      假結婚，充當人頭可以賺3 萬多元，出國相關證件及費用
      均由介紹之女子支出，伊與甲○○在大陸沒有辦結婚喜宴
      或公開儀式，在大陸及結婚後與甲○○均沒有共處，也沒
      有住在一起，甲○○入境後就到加灣派出所辦理流動人登
      記，之後就離開伊了，沒有按址居住，甲○○主要來台目
      的是打工等語（見警卷第3至6頁），其於本院中亦陳稱：
      伊有與甲○○在大陸結婚，是別人介紹，伊回臺灣有辦結
      婚登記，是一位平地人叫伊去的，伊有得到3 萬元報酬，
      與甲○○結婚是假的等詞（見本院95年度訴字第30號卷第
      55、56頁），業已明確供稱其與被告甲○○為假結婚及因
      擔任人頭所獲之報酬等細節。由於陳明進係涉及違反臺灣
      地區人民與大陸地區人民關係條例第79條第1 項之罪嫌，
      該罪乃1年以上7年以下有期徒刑之罪，罪刑非輕，陳明進
      豈有僅為了誣陷甲○○，而令自己入較重罪刑之可能？且
      本件亦查無陳明進有其他不實供述之動機，故堪認其於警
      詢、本院中之陳述應屬真實，而可以採信。
（二）雖被告甲○○辯稱係被陳明進欺騙才結婚，後來因為與陳
      明進生活習慣不合而離開云云，然亦自承離家後，均未與
      陳明進本人聯絡，而係到高雄與一位大陸老鄉同住等語，
      若被告確實因兩人生活習慣不同之原因離家，或認為遭陳
      明進欺騙，則其為何不要求離婚或即刻返回大陸，反而又
      隻身前往人地陌生之高雄居住？又被告與陳明進間假若有
      真實的婚姻關係，縱使因一時生活習慣不同而離家，雙方
      理應仍有聯繫之管道，然為何被告對陳明進於95年6月1日
      業已死亡乙節，均毫無所悉，實與一般正常之夫妻相處情
      形有異。且被告甲○○亦陳稱離家期間並無工作，專靠該
      大陸老鄉拿餐廳之剩飯菜供養，然依常理觀之，大陸籍之
      配偶屬經濟上之弱勢，大多仰賴夫家共同生活，實難僅因
      一時之生活習慣不同即斷然離開夫家而獨立生活，故被告
      甲○○上開所辯，既然與常情不符，足認屬事後卸責之詞
      ，無法採認。
（三）此外，另有結婚公證書影本、財團法人海峽交流基金會證
      明函、戶籍資料及結婚登記申請書影本各1 份、陳明進死
      亡證明書1 件、內政部警政署入出境管理局函覆之被告入
      出國日期證明書、大陸地區人民進入臺灣地區旅行證申請
      書、內政部警政署函覆之入出境資料、大陸地區人民進入
      臺灣地區保證書、陳明進之病歷資料在卷可按。被告雖矢
      口否認犯行，然有上開諸多證據足以證明，所辯不足採信
      ，應予依法論科。
二、核被告所為，係犯刑法第216條、第214條之行使公務員登載
    不實之文書罪，被告使公務員登載不實之低度行為，應為其
    行使之高度行為所吸收，不另論罪。被告與陳明進、不詳姓
    名年籍之2 位女子間，有犯意之聯絡及行為之分擔，應論以
    共同正犯。按行為後法律有變更者，適用行為時之法律，刑
    法第2條第1項前段定有明文，查被告行為後，刑法第56條連
    續犯之規定，業已修正刪除，並自95年7月1日施行，刪除後
    顯於被告不利，依上開刑法第2條第1項前段之規定，應適用
    修正前刑法第56條之規定，就被告前後2 次行使使公務員登
    載不實罪，係基於概括犯意而為之，應依連續犯之規定，論
    以一罪，並依法加重其刑。檢察官起訴書未論以連續犯，尚
    有未洽，附此說明。爰審酌被告犯罪之動機、方法、手段、
    所造成之損害及犯後毫無悔意，飾詞否認犯行，態度不佳等
    一切情狀，量處如主文所示之刑。
三、又本件被告犯罪時間在民國96年4月24 日以前，所犯合於中
    華民國96年罪犯減刑條例第2條第1項第3 款之規定，爰減其
    宣告刑二分之一。因被告所犯為最重本刑5 年以下有期徒刑
    以下之刑之罪，依上開條例減為6 月以下有期徒刑，經比較
    修正前、後之易科罰金折算標準，以95年7月1日修正公布施
    行前之規定，較有利於被告，則應依刑法第2條第1項前段，
    適用修正前刑法第41條第1 項前段規定，諭知減刑後易科罰
    金之折算標準，併此說明。
據上論斷，應依刑事訴訟法第299條第1項前段，刑法第2條第1項
前段、第28條、第216條、第214條，修正前刑法第56條、第41條
第1項前段，修正前罰金罰鍰提高標準條例第2條，現行法規所定
貨幣單位折算新台幣條例第 2條，刑法施行法第1條之1，中華民
國96年罪犯減刑條例第2條第1項第3 款、第7條、第9條，判決如
主文。
本案經檢察官王怡仁到庭執行職務
中　　華　　民　　國　　96　　年　　8　　月　　16　　日
　　　　　　　　　臺灣花蓮地方法院刑事第三庭
                      審判長法　官  鄭 培 麗
                            法  官  張 嘉 芬
                            法  官  楊 仲 農
上列正本證明與原本無異。
如對本判決不服，應於送達後10日內，向本院提出上訴狀。（上
訴狀應記載具體上訴理由並應抄附繕本）
                            書記官
中　　華　　民　　國　　96　　年　　8 　　月　　16　　日
附錄本判決論罪之法律條文：
中華民國刑法第216條
（行使偽造變造或登載不實之文書罪）
行使第 210 條至第 215 條之文書者，依偽造、變造文書或登載
不實事項或使登載不實事項之規定處斷。
中華民國刑法第214條
（使公務員登載不實罪）
明知為不實之事項，而使公務員登載於職務上所掌之公文書，足
以生損害於公眾或他人者，處3年以下有期徒刑、拘役或5百元以
下罰金。
